---
layout: page
title: "ds001-rlang"
output:
  html_document: 
    theme: journal
    toc: yes
    toc_depth: 2
    toc_float: true
    highlight: tango
    code_folding: show
mainfont: NanumGothic
---


```{r setup, include=FALSE}
knitr::opts_chunk$set(echo = TRUE)
```

```{r}
#library(tidyverse)
```


```{r}
library(purrr)
library(stringr)
library(DT)
```


## R 구문(Syntax) 

[Amelia McNamara](http://t.co/6UotowCWjt) 교수는 "R Syntax Comparison:: cheat sheet"를 작성했다. 
이를 한국어로 번역한 컨닝쪽지는 [R 구문 비교::컨닝 쪽지](https://github.com/rstudio/cheatsheets/raw/master/translations/korean/syntax-kr.pdf)를 통해 비교가 가능



**구문(Syntax)** 프로그래밍 언어에서 어떤 코드는 동작하고 어떤 코드는 동작하지 않는지 관할하는 규칙의 집합

R 언어는 팩키지 개발자가 자체 구문을 제작하여 명세하는 것이 허락되어 있다. 결과로, 매우 다양한 (동일하게 적법한) R 구문이 존재하게 되었다.

가장 널리 퍼진 R 구문은 다음과 같다:

1. **달러 기호 구문** : 베이스 R 구문으로 불리며 대부분의 베이스 R 함수에서 활용 
데이터셋$변수명형태로 특징되고, 데이터셋[1,2]와 같이 꺾쇠 괄호 부분집합 추출하는 것과 연관된다. 
거의 모든 R 함수는 달러기호 구문을 인자로 전달하는 것이 허용한다.

2. **모형공식 구문**, lm(), lattice 그래픽 같은 모형함수에서 사용됨. 하나 (혹은 다수) 예측변수를 종속변수에 연결시키는데 틸드(~)를 사용한다. 다수 베이스 R 함수는 모형공식 구분을 받아들인다.

3. **깔끔한 세상(tidyverse syntax)**, `dplyr`, `tidyr`, 등에서 사용

이런 유형의 함수는 데이터가 첫번째 인자로 상정하고, `magrittr` 팩키지 “파이프” (%>%) 연산자와 함께 동작할 수 있도록 한다. 
일반적으로 `ggplot2`는 깔끔한 세상(tidyverse) 생태계 일원으로 간주되지만, 
자체 구문으로 더하기 기호(+)를 사용해서 문자열 조각을 결합하는데 사용한다. 

교육서비스를 제공하는 입장에서 통일된 하나의 구문을 가르치려고 하지만, 대부분의 R 프로그래머는 다양한 구문을 조합해서 사용하는 것이 현실이다.


### 달러($) 기호 구문 

> `목표함수명(데이터$x, 데이터$y)`

#### 요약 통계량

목표함수명을 가정하면 `데이터셋$변수명` 형태로 R 구문을 작성한다.

``` {r r-syntax-dollar-stat, eval = FALSE}
#연속형 변수 1개:
mean(mtcars$mpg)
#범주형 변수 1개:
table(mtcars$cyl)
#범주형 변수 2개:
table(mtcars$cyl, mtcars$am)
#연속형 1개, 범주형 1개:
mean(mtcars$mpg[mtcars$cyl==4])
mean(mtcars$mpg[mtcars$cyl==6])
mean(mtcars$mpg[mtcars$cyl==8])
```

#### 플롯 그래프 

통계분석에 사용되는 것과 동일한 방식 `데이터셋$변수명` 형태로 R 구문을 작성하여 시각화 플롯 그래프를 도식화한다.

``` {r r-syntax-dollar-graph, eval = FALSE}
# 연속형 변수 1개:
hist(mtcars$disp)
boxplot(mtcars$disp)
# 범주형 변수 1개:
barplot(table(mtcars$cyl))
# 연속형 변수 2개:
plot(mtcars$disp, mtcars$mpg)
# 범주형 변수 2개:
mosaicplot(table(mtcars$am, mtcars$cyl))
# 연속형 1개, 범주형 1개:
histogram(mtcars$disp[mtcars$cyl==4])
histogram(mtcars$disp[mtcars$cyl==6])
histogram(mtcars$disp[mtcars$cyl==8])
boxplot(mtcars$disp[mtcars$cyl==4])
boxplot(mtcars$disp[mtcars$cyl==6])
boxplot(mtcars$disp[mtcars$cyl==8])
```

#### 데이터 정제작업 (WRANGLING) 

통계분석과 플롯 그래프 시각화와 동일한 방식 `데이터셋$변수명` 형태로 R 구문을 작성하여 데이터 정제작업을 수행한다.

``` {r r-syntax-dollar-wrangle, eval = FALSE}
# 부분집합 뽑아내기(subsetting):
mtcars[mtcars$mpg>30, ]
# 신규 변수 생성:
mtcars$efficient[mtcars$mpg>30] <- TRUE
mtcars$efficient[mtcars$mpg<30] <- FALSE
```


### 모형공식 구문

> `목표함수명(y~x|z, data=데이터, group=w)`

#### 요약 통계량 

``` {r r-syntax-formula-stat, eval = FALSE}
# 연속형 변수 1개:
mosaic::mean(~mpg, data=mtcars)
# 범주형 변수 1개:
mosaic::tally(~cyl, data=mtcars)
# 범주형 변수 2개:
mosaic::tally(cyl~am, data=mtcars)
# 연속형 1개, 범주형 1개:
mosaic::mean(mpg~cyl, data=mtcars)
```

#### 플롯 그래프

통계분석에 사용되는 것과 동일한 방식 모형공식으로 많이 사용되는 `~` 틸드를 사용하여 R 구문을 작성하여 시각화 플롯 그래프를 도식화한다.

``` {r r-syntax-formula-plot, eval = FALSE}
# 연속형 변수 1개:
lattice::histogram(~disp, data=mtcars)
lattice::bwplot(~disp, data=mtcars)
# 범주형 변수 1개:
mosaic::bargraph(~cyl, data=mtcars)
# 연속형 변수 2개:
lattice::xyplot(mpg~disp, data=mtcars)
# 범주형 변수 2개:
mosaic::bargraph(~am, data=mtcars, group=cyl)
# 연속형 1개, 범주형 1개:
lattice::histogram(~disp|cyl, data=mtcars)
lattice::bwplot(cyl~disp, data=mtcars)
```


### 깔끔한 세상(Tidyverse) 구문 

> `데이터 %>% 목표함수명(x)`

### 요약 통계량 

``` {r r-syntax-tidyverse-stat, eval = FALSE}
# 연속형 변수 1개:
mtcars %>% dplyr::summarize(mean(mpg))
# 범주형 변수 1개:
mtcars %>% dplyr::group_by(cyl) %>% dplyr::summarize(n())
# 범주형 변수 2개:
mtcars %>% dplyr::group_by(cyl, am) %>% dplyr::summarize(n())
# 연속형 1개, 범주형 1개:
mtcars %>% dplyr::group_by(cyl) %>% dplyr::summarize(mean(mpg))
```

### 플롯 그래프 

`%>%` 연산자를 역할을 수행하는 `+` 연산자를 활용하여 R 구문을 작성하여 시각화 플롯 그래프를 도식화한다.
`qplot`은 `ggplot2`의 기능을 간추려 빠르게 고급 시각화 산출물을 작성할 수 있도록 한다.

``` {r r-syntax-tidyverse-plot, eval = FALSE}
# 연속형 변수 1개:
ggplot2::qplot(x=mpg, data=mtcars, geom = "histogram")
ggplot2::qplot(y=disp, x=1, data=mtcars, geom="boxplot")
# 범주형 변수 1개:
ggplot2::qplot(x=cyl, data=mtcars, geom="bar")
# 연속형 변수 2개:
ggplot2::qplot(x=disp, y=mpg, data=mtcars, geom="point")
# 범주형 변수 2개:
ggplot2::qplot(x=factor(cyl), data=mtcars, geom="bar") + facet_grid(.~am)
#  연속형 1개, 범주형 1개:
ggplot2::qplot(x=disp, data=mtcars, geom = "histogram") + facet_grid(.~cyl)
ggplot2::qplot(y=disp, x=factor(cyl), data=mtcars,geom="boxplot")
```

### 데이터 정제작업(Wrangling) 

`%>%` 연산자를 활용하여 R 구문을 작성하여 데이터 정제작업을 정말 깔끔하게 수행할 수 있다.

``` {r r-syntax-tidyverse-wrangle, eval = FALSE}
# 부분집합 뽑아내기(subsetting):
mtcars %>% dplyr::filter(mpg>30)
# 신규 변수 생성: 
mtcars <- mtcars %>% dplyr::mutate(efficient = if_else(mpg>30, TRUE, FALSE))
```



## 2. 메타 프로그래밍

**메타프로그래밍(metaprogramming)**
자기 자신 혹은 다른 컴퓨터 프로그램을 데이터로 처리함으로써 프로그램을 작성·수정하는 프로그램을 작성하는 것을 말한다.
R에서 메타 프로그래밍(Meta Programming)을 사용하는 R 함수를 흔히 **NSE**(Non-Standard Evalution)를 사용한다고 일컷는다.
메타 프로그래밍이 중요한 이유는 인터랙티브 데이터 분석을 촉진시키는 역할을 하기 때문이다. 물론 추가적으로 일부 모호함이 스며들어 치뤄야 하는 비용이 있는 반면에
인터랙티브 데이터 분석을 신속히 수행할 수 있게 해준다.

예를 들어, `subset()`, `dplyr::filter()`와 같은 함수에 정확성을 희생하여 간결함을 추구할 수 있고, 시각화와 데이터 조작과 같은 특정 문제 R 언어 시맨틱을 원하는 형태로 바꿔
도메인 특화 언어(DSL, Domain Specific Languages) 구축을 가능케 한다.
