---
layout: page
title: "ds005-writing-function"
output:
  html_document: 
    theme: journal
    toc: yes
    toc_depth: 2
    toc_float: true
    highlight: tango
    code_folding: show
mainfont: NanumGothic
---


```{r setup, include=FALSE}
knitr::opts_chunk$set(echo = TRUE)
```

## 1. R 프로그래밍 모범 사례

[Martin Maechler](http://datascience.la/martin-maechler-invited-talk-at-user-2014-good-practices-in-r-programming/) useR 2014 컨퍼런스에서 "Good Practice in R Programming" 주제로 발표를 했습니다.

- **Rule 1.** Work with source files !  
    - 원본 소스파일(R Script) 작업하고 이를 통해 객체나 바이너리 산출물 생성로 일원화
    - Emacs 혹은 Rstudio 같은 IDE 사용

- **Rule 2.** Keep R source well-readable and maintainable
    - 가독성이 뛰어난 소스 코드
    - 들여쓰기(identation), 공백, 70~80 칼럼, 주석처리(하나(``#``)는 코드 끝에, 두개(``##``)는 일반 주석, 세개(``###``)는 코드 블록에 사용)
    - Sweave 혹은 knitr을 사용한다.
    - naming convention을 따른다.

- **Rule 3.** Do read the documentation
    - R 프로그래밍 책을 읽는다.
    - R 매뉴얼 참조 : An introduction to R, Writing R extentions
    - R 패키지 Vignettes
    - help.search()
    
- **Rule 4.** Do learn from the masters
    - John Chambers, Bill Venables, Bill Dunlap, Luke Tierney, Brian Riply, R-core team, Dirk Eddelbuettel, Hadley Wickham
    - 다른 사람이 작성한 코드를 읽고 배운다.
    - [Uwe Ligges, "R Help Desk", The Newsletter of the R Project Volume 6/4, October 2006](http://www.r-project.org/doc/Rnews/Rnews_2006-4.pdf)
 
- **Rule 5.** Do not Copy and Paste!
    - 유지보수성, 확장성, 이식성이 떨어진다.
    - 함수(function)을 작성하고, 큰 함수는 잘게 쪼개 작은 함수로 나누어 작성한다. 
ㄴ
> #### John Chambers {.callout}
>
> Everything that **exists** is an object;  
> Everything that **happens** is a function call.

- **Rule 6.** Strive for clarity and simplicity
    - 자기설명가능한 변수명 사용하고, 간결하게 주석을 섞어 작성
    - 모듈방식 작성   

- **Rule 7.** Test your code !

- **Rule 8.** Maintain R code in **Packages**
- **Rule 9.** Source code management, Git/GitHub, HG
- **Rule 10.** Rscript or R CMD BATCH *.R should "always" work ! -> Reproducible Data Analysis and Research


### 2. 함수 작성

``` {r define-fun, eval=FALSE}
my_fun <- function(arg1, arg2) {
    함수 몸통부분
}
```


``` {r define-add-fun}
add <- function(x, y = 1) {
    x + y
}
```

#### 2.1. 함수 해부

``` {r fun-anatomy}
formals(add)

body(add)

environment(add)
```

#### 2.2. 함수 반환값

R에서 명시적으로 `return` 예약어를 사용해서 반환하기도 하지만, `return` 예약어로 명시하지 않는 경우
함수몸통부문 마지막 표현식이 평가되어 반환된다.

``` {r fun-return}
f <- function(x) {
    if (x < 0) {
        -x
    } else {
        x
    }
}
```

상기 함수 `f`는 숫자를 받아 양수면 양수로, 음수면 양수로 절대값으로 변환하는 함수다.

``` {r fun-return-ex}
f(-5)

f(15)
```

#### 2.3. 함수는 객체다.

함수는 일반 R 객체처럼 다룰 수 있다.

``` {r fun-objects}
mean2 <- mean

mean2(1:10)

function(x) { x + 1 }

(function(x) { x + 1 })(2)
```

`mean` 함수로 `mean2` 객체를 생성시킬 수 있고, 인자를 받아 평균을 계산하고, 이름없는 함수에 인자를 넣어 계산도 가능하다.


### 3. 함수 유효 범위(Scope)

함수 유효범위(Scoping)는 명칭으로 값을 R이 찾는 방법으로 함수 내부에 명칭이 정의하지 않는 경우 한단계 상위 수준에서 R이 자동으로 검색한다.

``` {r fun-scoping}
x <- 2

g <- function() {
    y <- 1
    c(x, y)
}

g()
```

변수명이 함수내부에서 지역적으로 정의되지 않고, 상위 수준에서도 정의되지 않는 경우 오류가 발생된다.

``` {r fun-scoping-error, error=TRUE}
rm(x) # 변수 x를 제거

g <- function() {
    y <- 1
    c(x, y)
}

g()
```

유효범위는 값을 찾는 장소를 정의하지만, 시간을 정의하지는 않는다. 

``` {r fun-scoping-where}
f <- function() x

x <- 15
f()

x <- 20
f()
```

변수와 마찬가지로, 검색(lookup)도 함수에 대해 동일하게 적용된다.

``` {r fun-lookup}
l <- function(x) x + 1

m <- function() {
    l <- function(x) x * 2
    l(10)
}

m()
```

함수를 호출할 때마다 새로 시작되는 자체 환경이 새롭게 준비되고, 새로운 환경이 인자값과 함께 제공된다.
객체는 그 자체 환경을 먼저 검색하고 만약, 찾는 것이 없으면 함수가 생성된 환경에서 검색을 재개한다.

``` {r fun-clean-env, error=TRUE}
j <- function() {
    if (!exists("a")) {
        a <- 1
    } else {
        a <- a + 1
    }
        print(a)
}

j()

j()

a
```
